【裁判字號】    98,非抗,8
【裁判日期】    980331
【裁判案由】    票款執行
【裁判全文】
臺灣高等法院民事裁定                   98年度非抗字第8號
再  抗  告  人  全利財務管理顧問股份有限公司
法 定 代 理 人  甲○○
代    理    人  謝心味律師
上列再抗告人因與相對人乙○○間票款執行事件，對於中華民國
97年7月29日臺灣臺北地方法院97年度抗字第515號所為裁定提起
再抗告，本院裁定如下：
    主  文
再抗告駁回。
再抗告程序費用由再抗告人負擔。
    理  由
一、按對於抗告法院所為抗告有無理由之裁定再為抗告，僅得以
    其適用法規顯有錯誤為理由，並經原法院之許可；此項許可
    ，以原裁定所涉及之法律見解具有原則上之重要性者為限，
    此觀非訟事件法第45條第3項、第4項之規定自明；又所謂適
    用法規顯有錯誤，應以確定判決違背法規或現存判例解釋者
    為限（最高法院57年台上字第1091號判例參照）。又本票執
    票人，依票據法第123條規定，聲請法院裁定許可對發票人
    強制執行，係屬非訟事件，此項聲請之裁定，及抗告法院之
    裁定，僅依非訟事件程序，就本票形式上之要件是否具備予
    以審查是否許可強制執行即為已足，並無確定實體上法律關
    係存否之效力，如發票人就票據債務之存否有爭執時，應由
    發票人提起確認之訴，以資解決（最高法院57年台抗字第76
    號、56年台抗字第714號判例參照）。亦即本票許可強制執
    行之裁定，為裁定之法院僅就本票為形式上審查；縱本票已
    罹於時效，為裁定之法院亦無從審酌屬於實體上法律關係之
    時效消滅事由；況非訟事件之裁定，不經言詞辯論，抗告人
    提出時效抗辯，相對人或亦有時效中斷事由而不及主張，有
    礙其防禦之實施，故抗告法院不得審酌其時效抗辯（臺灣高
    等法院暨所屬法院94年法律座談會民事類提案第15號、最高
    法院94年度台抗字第90號裁定意旨參照）。
二、本件相對人主張其執有再抗告人於民國86年12月2日簽發、
    金額新台幣（下同）500萬元、到期日87年3月31日，且免除
    作成拒絕證書之本票乙紙（下稱系爭本票），詎屆期提示未
    獲付款，而依票據法第123條、非訟事件法第194條規定，聲
    請裁定就前開金額及法定利息准予強制執行等情，原法院係
    以相對人已提出與其主張相符之系爭本票原本為證（見原法
    院票字卷第7頁），且依系爭本票為形式上之審查，已具備
    本票各項應記載事項，合於票據法第120條之規定，即屬有
    效票據。況系爭本票有免除作成拒絕證書之記載，則相對人
    即無庸提出已為付款提示之證據，而再抗告人辯稱相對人未
    為提示，並未舉證證明，並不足採。至於抗告人所指系爭本
    票並非真正，且已有第三人劉家宏持系爭本票，對於共同發
    票人林泉源取得本票裁定，聲請強制執行，從而相對人應未
    取得系爭本票之票據權利，且其付款請求權亦已罹於時效等
    節，均屬實體法上之爭執，尚非非訟程序所得加以審究等語
    為據，因而為維持原法院准許本票強制執行之裁定，駁回抗
    告，經核並無不合。再抗告意旨猶執陳詞，指摘原法院未依
    職權審查相對人是否合法取得系爭本票，及其時效是否已完
    成，係違背非訟事件法第32條所定應依職權調查事實及必要
    證據之規定，其適用法規顯有錯誤云云，惟上開實體上爭執
    既不屬非訟事件程序所應審查之事項，即無依職權調查其事
    實及證據之必要，原裁定核無違背法令，再抗告意旨求予廢
    棄，為無理由，應予駁回。
三、據上論結，本件再抗告為無理由，裁定如主文。
中    華    民    國    98    年    3    月    31   日
                  民事第十四庭
                        審判長法  官  張  蘭
                              法  官  邱瑞祥
                              法  官  黃麟倫
正本係照原本作成。
中    華    民    國    98    年    3     月    31    日
                              書記官  王敬端


司法院資訊處製作；財團法人民間司法改革基金會備份。
